【裁判字號】    88,易,3363
【裁判日期】    890105
【裁判案由】    重利
【裁判全文】
臺灣高雄地方法院刑事判決                        八十八年度易字第三三六三號
    公  訴  人  臺灣高雄地方法院檢察署檢察官
    被      告  丙○○
右列被告因重利案件，經檢察官提起公訴（八十八年度偵字第一一九三０號），本院
判決如左：
    主  文
丙○○無罪。
    理  由
一、公訴意旨略以：被告丙○○基於概括犯意，自民國八十三年間起，在高雄市新興
    區○○○街「鎧悅服飾精品屋」內，乘告訴人甲○○及丁○急迫之際，連續貸予
    甲○○新台幣（下同）十九萬元，貸予丁○三十萬元，月息均以十至十二分計算
    ，而取得與原本顯不相當之重利。因認被告丙○○涉犯刑法第三百四十四條重利
    罪嫌等語。
二、公訴人認被告涉犯右開犯罪，係以右揭事實業據告訴人甲○○及丁○陳述綦詳，
    復經證人乙○○證述明確，並有本票乙紙附卷可按等情，以為論據。訊據被告丙
    ○○堅詞否認有何重利犯行，辯稱：其於八十三年元月至六月間陸續借十六萬元
    給甲○○，並於八十五年元月十日再借給甲○○二十二萬元；而於八十三年九月
    至十月間借款給丁○。當時借錢給甲○○及丁○均僅約定利息二分。至於該面額
    為二十二萬三千六百元之本票，即為告訴人甲○○於八十五年元月十日借款時所
    簽發，因當時甲○○僅欲借一個月，所以約定利息為三千六百元；嗣後甲○○因
    無力償還於八十三年元月至同年六月間所借之十六萬元，所以在得到甲○○的同
    意後，以甲○○之名義參加由乙○○所召集的民間互助會，以標得之會款償還借
    款，標會時亦均有得到甲○○之同意；甲○○及丁○之所以會提起本件告訴係因
    為不想償還所借之款項方才為之等語。
三、按犯罪事實應依證據認定之，無證據不得推定其犯罪事實；又不能證明被告犯罪
    ，應諭知無罪之判決。刑事訴訟法第一百五十四條及第三百零一條分別定有明文
    。次按，刑法第三百四十四條之重利罪，係以行為人乘借款人於借款當時有對金
    錢需求上急迫或利用借款人對借貸行為方面輕率、無經驗之情形為構成要件。是
    以若借款立約時，行為人並無乘借款人急迫或無經驗之情形，縱行為人所取得之
    利息與原本顯不相當，尚不構成刑法第三百四十四條之重利罪。
四、公訴人以前開論據認被告丙○○涉犯上開犯罪，固非全然無據；惟查，告訴人丁
    ○屢經本院傳拘均無故不到庭，經細繹丁○於警訊及偵查時之陳述，均僅係言及
    曾向被告借款三十萬元，並約定每月均需繳付三萬元之利息等語（見警卷第八頁
    背面及偵查卷第十頁背面），惟並未陳明其向被告借款時有何急迫、輕率或無經
    驗之情形；而證人即告訴人甲○○於庭訊時，亦證述：當時向丙○○借款係因我
    弟弟喜歡賭博，積欠他人賭債，為了怕我母親擔心，才向丙○○借款還賭債，但
    當時我弟弟並未因賭債而被恐嚇或追殺，我之所以會借錢還賭債只是因為母親提
    到，不忍心她難過等語（見本院八十八年十二十二日審判筆錄），依告訴人甲○
    ○上開證述，顯見告訴人甲○○向被告借款時，並未有任何迫切需款急用之情形
    存在；而告訴人在向被告借款之時，係任職於中國信託商業銀行，此已經告訴人
    甲○○於庭訊時自承在卷（見本院八十八年十一月十六日訊問筆錄），告訴人甲
    ○○斯時既係於銀行界工作，對於銀行金錢借貸手續及借款利率高低等事宜，均
    應相當熟悉，告訴人甲○○並自稱：因為考慮到面子問題，所以才未向銀行借款
    （見本院八十八年十一月十六日訊問筆錄），足徵告訴人尚非未涉足社會無經驗
    之人且並非無法由銀行借得所需之款項乃迫於急需而輕率決定向被告借款，而係
    在斟酌考量後，方決定向被告借款，則難認告訴人於向被告借款時有任何輕率或
    無經驗之情形；則縱使被告確有因此貸款行為而取得與原本顯不相當之利息，惟
    既無任何證據可認被告係乘告訴人甲○○及丁○在急迫、輕率或無經驗之情形下
    貸與款項，依前揭說明，被告自難以重利罪相繩之。公訴人所舉之證據尚無法證
    明被告犯罪。此外，復查無其他積極證據足認被告有公訴人所指之犯行存在，不
    能證明被告犯罪，依法應為無罪之諭知。
據上論斷，應依刑事訴訟第三百零一條第一項，判決如主文。
本案經檢察官邱克斌到庭執行職務。
中    華    民    國    八十九    年      一      月          五        日
                              臺灣高雄地方法院刑事第六庭
                                  審判長法  官  莊崑山
                                        法  官  李政庭
                                        法  官  李怡諄
右正本證明與原本無異。
如不服本判決，應於判決送達後十日內，向本院提出上訴狀。
                                        書記官  羅榮全
中    華    民    國    八十九    年      一      月          五        日


司法院資訊處製作；財團法人民間司法改革基金會備份。
